臺灣高雄地方法院民事判決　　　　　 110年度雄小字第2365號
原　　　告　新光產物保險股份有限公司高雄分公司

法定代理人　杜昆益　
訴訟代理人　方柏權　
被　　　告　紀華麟　
上列當事人間請求損害賠償事件，本院於民國110 年10月18日言
詞辯論終結，判決如下：
    主  文
被告應給付原告新臺幣壹萬肆仟零玖拾玖元，及自民國一一０年
五月十二日起至清償日止，按週年利率百分之五計算之利息。
原告其餘之訴駁回。
訴訟費用新臺幣壹仟元由被告負擔。
本判決第一項得假執行。被告如以新臺幣壹萬肆仟零玖拾玖元，
為原告預供擔保，得免假執行。
    事實及理由
一、原告主張：被告於民國108 年12月9 日7 時47分許駕駛車號
    為5670-H3 號自小客車，在高雄市○○區○○○路000 號前
    ，因未注意車前狀況，追撞前方停等紅燈，由原告承保車體
    險，王景涵所駕駛車牌AZZ-9881號自小客車（下稱系爭車輛
    ），系爭車輛因而損壞（下稱系爭事故），原告已依保險契
    約賠付系爭車輛之必要修復費用新臺幣（下同）15,630元（
    零件費用7,350 元、工資費用8,280 元），爰依保險法第53
    條第1 項規定，代位系爭車輛車主行使民法第184 條第1 項
    前段、第191 之2 條之損害賠償請求權，提起本訴等情，並
    聲明：被告應給付原告15,630元，及自起訴狀繕本送達翌日
    起至清償日止，按週年利率5 ﹪計算之利息。
二、被告則以：當時兩車是靜止狀態，因為伊的煞車有鬆動，不
    小心碰到系爭車輛之後保險桿，對方也沒有找伊協調，就直
    接收到對方保險公司的起訴。當下警察紀錄的時候，伊有照
    照片，系爭車輛並無損傷，至於警卷照片上後保險桿右下方
    擦撞也許是系爭車輛原來就有損傷，不一定是伊撞到，依照
    伊當時照片之車損狀況，伊最多只賠3,000 元等語。並聲明
    ：原告之訴駁回。
三、得心證之理由：
  ㈠原告主張被告於上開時、地駕車，未注意車前狀況，致擦撞
    系爭車輛，造成系爭車輛受損等情，已提出車險保單查詢、
    高雄市政府警察局道路交通事故當事人登記聯單、行車執照
    、道路交通事故初步分析研判表、現場圖、車輛受損照片、
    車輛修復估價單、發票等件為證（本院卷第13-35 頁），並
    有本院就系爭事故依職權調取高雄市政府警察局交通警察大
    隊函檢附道路交通事故初步分析研判表、道路交通事故現場
    圖、道路交通事故調查記錄表、現場圖等件在卷可稽（本院
    卷第51-65 頁），且被告當庭坦認因其過失致生系爭事故（
    本院卷第104 頁），是依上開調查證據之結果，堪信原告主
    張被告有未注意車前狀況，致擦撞原告承保之系爭車輛，造
    成系爭車輛受有損害，應屬真實。
  ㈡按因故意或過失，不法侵害他人之權利者，負損害賠償責任
    ；汽車、機車或其他非依軌道行駛之動力車輛，在使用中加
    損害於他人者，駕駛人應賠償因此所生之損害，但於防止損
    害之發生，已盡相當之注意者，不在此限。民法第184 條第
    1 項前段、第191 條之2 分別定有明文。次按負損害賠償責
    任者，除法律另有規定或契約另有訂定外，應回復他方損害
    發生前之原狀，債權人亦得請求支付回復原狀所必要之費用
    ，以代回復原狀，民法第213 條第1 項、第3 項亦定有明文
    。復依保險法第53條第1 項規定，被保險人因保險人應負保
    險責任之損失發生，而對於第三人有損失賠償請求權者，保
    險人得於給付賠償金額後，代位行使被保險人對於第三人之
    請求權。查，原告主張其為系爭車輛之保險人，並已按保險
    契約約定，給付保險金以修復系爭車輛返還車主，已提出估
    價單、統一發票、車險保單查詢等件可稽（本院卷第13、29
    、35頁），經核系爭車輛修復位置在後保險桿，與兩車碰撞
    點相吻合，是原告主張得就被告前開過失行為，向被告請求
    給付系爭車輛受損之修復費用，自屬有據。至被告雖提出其
    於系爭事故時所自行拍攝系爭車輛車損照片（參證物袋），
    辯稱：系爭車輛並無損傷，縱有損傷係為事故前已存之毀損
    云云，惟被告所提出之前開照片中，所拍攝角度僅於後保險
    桿左側及中間部位，未見後保險桿右側之狀況，再對照警方
    供之車損照片（本院卷第53頁），系爭車輛右側保險桿有明
    顯之擦撞痕跡，足徵系爭車輛確實因系爭事故受有後保險桿
    之損害已明，被告所辯無足採信。
  ㈢再按不法毀損他人之物者，被害人得請求賠償其物因毀損所
    減少之價額，民法第196 條定有明文。並按物被毀損時，被
    害人依民法第196 條請求賠償物被毀損所減少之價額，得以
    修復費用為估定之標準，但以必要者為限，例如修理材料以
    新品換舊品，應予折舊（最高法院77年度第9 次民事庭會議
    決議參照）。原告主張系爭車輛之修復費用共計15,630元，
    已提出上開理賠資料為證，並提出系爭車輛行車執照（107
    年10月出廠) 為佐（本院卷第17頁）。又其中零件部分之修
    復，既以新零件更換被損害之舊零件，揆諸前揭說明，應將
    零件折舊部分予以扣除，始屬合理。依行政院所頒固定資產
    耐用年數表及固定資產折舊率表，【非運輸業用客車、貨車
    】之耐用年數為5 年，依平均法計算其折舊結果（即以固定
    資產成本減除殘價後之餘額，按固定資產耐用年數表規定之
    耐用年數平均分攤，計算折舊額），每年折舊率為5 分之1
    ，並參酌營利事業所得稅查核準則第95條第6 項規定「固定
    資產提列折舊採用定率遞減法者，以1 年為計算單位，其使
    用期間未滿1 年者，按實際使用之月數相當於全年之比例計
    算之，不滿1 月者，以1 月計」，上開【非運輸業用客車、
    貨車】自出廠日107 年10月，迄本件車禍發生時即108 年12
    月9 日，已使用1 年3 月，則零件扣除折舊後之修復費用估
    定為5,819 元【計算方式：1.殘價＝取得成本÷( 耐用年數
    ＋1)即7,350 ÷( 5+1)≒1,225 （小數點以下四捨五入）；
    2.折舊額＝( 取得成本－殘價) ×1/（耐用年數）×（使用
    年數）即( 7,350 －1,225)×1/5 ×（1+3/12）≒1,531 （
    小數點以下四捨五入）；3.扣除折舊後價值＝（新品取得成
    本－折舊額）即7,350 －1,531 ＝5,819 】，加計不予折舊
    之工資8,280 元，合計14,099元。
四、綜上所述，原告依保險代位及侵權行為之法律關係，請求被
    告給付14,099元，及自起訴狀繕本送達翌日即110 年5 月12
    日（本院卷第49頁）起至清償日止，按年息5 % 計算之利息
    ，為有理由，應予准許，逾此部分之請求，為無理由，應予
    駁回。又本件係小額程序為被告敗訴之判決，依民事訴訟法
    第436 條之20之規定，應依職權宣告假執行。本院併依職權
    酌定相當擔保金額為被告得免假執行之宣告。
五、本件原告雖為一部勝訴、一部敗訴，惟因原告確有提起本件
    訴訟必要，且起訴後應徵之裁判費至少為1,000 元（民事訴
    訟法第77條之13規定參照），是本院認應依民事訴訟法第79
    條規定，酌情由被告全部負擔，並確定如主文第3 項所示。
六、訴訟費用負擔之依據：民事訴訟法第79條。
中    華    民    國  110     年    11    月    15    日
                  高雄簡易庭  法      官   鄧怡君
以上正本係照原本作成。
如對本判決上訴，須於判決送達後20日內向本院提出上訴狀，並
須表明原判決所違背之法令及其具體內容與依訴訟資料可認為原
判決有違背法令之具體事實之上訴理由。（均須按他造當事人之
人數附繕本）。
民事訴訟法第436條之24第2項：對於本判決之上訴，非以違背法
令為理由，不得為之。
中    華    民    國   110    年    11    月    15    日
                              書  記  官   吳語杰